臺灣臺南地方法院刑事判決　　　　　　　100年度訴字第587號
公　訴　人　臺灣臺南地方法院檢察署檢察官
被　　　告　郭建良
上列被告因違反毒品危害防制條例案件，經檢察官提起公訴（
100年度毒偵字第119號），被告於本院準備程序中就被訴事實
為有罪之陳述，本院合議庭裁定由受命法官獨任進行簡式審判程
序，判決如下：
    主  文
郭建良施用第一級毒品，處有期徒刑捌月。
    事實及理由
一、犯罪事實：郭建良前因施用毒品案件，經本院裁定令入戒治
    處所強制戒治，於民國95年1月11日強制戒治執行完畢釋放
    。又因施用毒品案件，經法院判處有期徒刑8月確定，因未
    到案執行而遭通緝。詎仍不知悔改，復基於施用第一級毒品
    海洛因之犯意，於99年12月12日下午4時許往前回溯72小時
    內之某時許，在臺南市○○區○○路6段429巷5號之1住處，
    以將海洛因置入香菸內點燃吸食之方式，施用第一級毒品海
    洛因1次。嗣於99年12月12日上午11時許，在臺南市○區○
    ○街與國華路口，因通緝為警查獲，經徵其同意採集尿液送
    驗，結果呈鴉片類陽性反應，始悉上情案經臺南市政府警察
    局第六分局報告臺灣臺南地方法院檢察署檢察官偵查起訴。
二、本件被告郭建良所犯係死刑、無期徒刑、最輕本刑為3年以
    上有期徒刑以外之罪，其於準備程序中就被訴事實為有罪之
    陳述，經法官告知簡式審判程序之旨，並聽取公訴人及被告
    之意見後，認宜為簡式審判程序，依刑事訴訟法第273條之1
    第1項規定，裁定進行簡式審判程序加以審理，則依據刑事
    訴訟法第273條之2、同法第159條第2項之規定，不適用傳聞
    法則有關限制證據能力之相關規定；並得依同法第310條之2
    之準用同法第454條之規定製作略式判決書（僅記載「證據
    名稱」），合先敘明。
三、按施用第一級毒品，毒品危害防制條例第10條第1項定有處
    罰明文。依93年1月9日修正施行後之毒品危害防制條例第20
    條、第23條規定，僅限於「初犯」及「5年後再犯」二種情
    形，始應先經觀察、勒戒或強制戒治程序，不能逕行起訴。
    但倘被告於5年內已再犯，經依法再為保安處分或追訴處罰
    者，縱其第三次（或第三次以上）施用毒品之時間，在初犯
    之保安處分執行完畢釋放5年以後，即非屬「5年後再犯」之
    情形，且因前有「5年內再犯」情形，顯見其再犯率甚高，
    原實施之保安處分無法收其實效，毋庸仍予寬典處遇，而應
    依該條例第10條逕予刑罰制裁(最高法院九十五年第七次刑
    事庭會議決議參照)。查被告曾前因施用毒品案件，經本院
    裁定送勒戒處所觀察、勒戒後，因認有繼續施用毒品傾向，
    復經裁定令入戒治處所施以強制戒治，嗣因無繼續戒治之必
    要，法院裁定停止戒治，於95年8月10日戒治期滿出監。又
    於97年間因施用第一級毒品案件，經本院以97年度訴字第57
    9號判決判處有期徒刑8月，經臺灣高等法院臺南分院於97年
    7月7日駁回其上訴確定。是被告既曾於前揭強制戒治處分執
    行完畢後5年內之97年間再犯上開施用毒品之罪，且經法院
    判處罪刑確定，顯見其再犯率甚高，原實施觀察、勒戒、強
    制戒治，已無法收其實效，而無5年戒斷期之存在，被告另
    犯本件施用第一級毒品海洛因之犯行，依前揭說明，即無再
    施以觀察、勒戒及強制戒治之必要，而應依法追訴、審理。
四、上開犯罪事實，有下列事證足資證明：
  (一)被告於警詢、偵訊中及本院準備程序中之自白。
  (二)臺南市警察局第六分局送驗尿液及年籍對照表、長榮大學確
    認報告各1紙。
  (三)卷附臺灣高等法院被告全國前案紀錄表。
五、查海洛因係屬毒品危害防制條例第2條第2項第1款所規定之
    第一級毒品，核被告所為，係犯毒品危害防制條例第10條第
    1項施用第一級毒品罪。被告持有第一級毒品，復進而施用
    ，其持有毒品之低度行為，應為施用第一級毒品之高度行為
    所吸收，不另論罪。被告主張，伊係因為心臟開刀處傷口裂
    開，疼痛難耐，故施用海洛因止痛，犯罪情狀顯可憫恕，請
    求依刑法第59條予以酌減其刑。然而，被告開刀處傷口疼痛
    ，本得向專業醫師尋求治療，經醫師處方箋給予止痛藥，若
    所給予之止痛藥藥效不足已止其疼痛，仍可再向醫師說明，
    而要求換給藥效較強之止痛藥，絕無自行施用海洛因止痛之
    必要，顯見被告所辯並非事實，本件被告施用第一級毒品海
    洛因犯行，並無顯可憫恕之情事，核與刑法第59條規定得酌
    減其刑之要件不符。被告雖表示依其所犯情節，應量處有期
    徒刑6月，並諭知易科罰金之折算標準，始符合比例原則，
    然被告前已有多次施用毒品犯行，最近一次施用第一級毒品
    海洛因，遭本院判處有期徒刑8月，此次再犯相同罪名，顯
    見先前所判處之8月有期徒刑，尚不足以對被告生矯治及預
    防再犯之效果，倘依被告所要求量處有期徒刑6月，甚至給
    予易科罰金之機會，反而才會有被告所稱違反比例原則之情
    事，故被告有關量刑之請求，並非有理。爰審酌被告前曾因
    施用毒品案件經觀察勒戒及強治戒治程序後，仍未能徹底戒
    除毒癮，又因施用毒品因遭法院判處徒刑，執行後仍舊因心
    志不堅，復犯本件之罪，顯見其戒癮之意志力尚薄弱，惟犯
    後坦承犯行態度良好等一切情狀，量處如主文所示之刑。
六、依刑事訴訟法第299條第1項前段、第273條之1第1項、第310
    條之1，毒品危害防制條例第10條第1項，判決如主文。
本案經檢察官孫昱琦到庭執行職務。
中    華    民    國    100    年    6    月    22    日
                    刑事第一庭  法  官  鄭銘仁
以上正本證明與原本無異。
如不服本判決應於收受本判後10日內向本院提出上訴書狀，並應
敘述具體理由。其未敘述上訴理由者，應於上訴期間屆滿後20日
內向本院補提理由書狀（均須按他造當事人之人數附繕本）「切
勿逕送上級法院」。
                                書記官  郭勝華
中    華    民    國   100    年    6     月    28    日
附記：
毒品危害防制條例第10條第1項
施用第一級毒品者，處 6 月以上 5 年以下有期徒刑。